【裁判字號】    97,交聲,508
【裁判日期】    970516
【裁判案由】    聲明異議
【裁判全文】
臺灣彰化地方法院交通事件事裁定       97年度交聲字第508號
原處分機關  交通部公路總局臺中區監理所臺中市監理站
異  議  人
即受處分人  甲○○
上列受處分人因違反道路交通管理處罰條例案件，對於交通部公
路總局臺中區監理所臺中市監理站民國97年 3月11日所為之裁決
（裁監稽違字第裁64-I00000000號裁決書）聲明異議，本院裁定
如下：
    主  文
異議駁回。
    理  由
一、原處分意旨略以：異議人甲○○騎乘其所有車牌號碼IWF-47
    9號重型機車，於民國96年8月23日14時35分許，行經彰化縣
    彰化市○○路與中興路口時，不依號誌指示行駛，經當時在
    附近執勤之彰化市交通隊員警以上開車輛違反道路交通管理
    處罰條例第48條第1項第2款之規定，開立彰警交字第I00000
    000號違反道路交通管理事件通知單當場舉發 （下稱舉發通
    知單），嗣由原處分機關於97年3月11日以彰監四字第裁64-
    I00000000號裁決書裁罰新臺幣（下同）1,800元，於法並無
    不合等語。
二、聲明異議意旨略以：異議人於上開時間騎乘車牌號碼IWF-47
    9 號重型機車至彰化縣彰化市○○路口，因找不到路而欲向
    路旁之警察問路，並無左轉，不料卻遭警察以不依左轉綠燈
    指示，自行違規左轉而舉發開單，實令人不服云云。
三、按汽車駕駛人轉彎時，有不依標誌、標線、號誌指示者，處
    新臺幣600元以上1,800元以下罰鍰；又汽車駕駛人有第48條
    情形者，記違規點數1點，道路交通管理處罰條例第48條第1
    項第2款、第63條第1項分別定有明文。
四、經查：
  (一)異議人所有之前開機車，於上揭時間因不依號誌指示行駛，
    經警當場舉發並製發彰化縣警察局彰縣警交字第 I00000000
    號舉發違反道路交通管理事件通知單，並郵寄予異議人收受
    之事實，為異議人所不否認；惟異議人辯稱其當時走的並非
    中興路，且係因要向路邊之員警問路才騎向員警，並無不依
    號誌指示違規左轉云云。
  (二)然異議人於96年 8月23日14時35分，行經彰化縣彰化市○○
    路與中興路口違規之事實，業經證人即舉發警員蔡沅珈於本
    院訊問時具結證稱：當時其站在彰化市○○路口左轉的位置
    ，異議人沿著中山路口走，本來是北邊向北，異議人左轉往
    西，那是中興路，當時號誌是直行的綠燈，號誌有左轉綠燈
    還沒有亮，異議人自行違規被攔下來；異議人所稱之事發地
    點有誤，異議人所說的地點是彰化市○○路跟中央路的路口
    ，但當時其所站之處在中興路口左轉的位置，取締的地點就
    是中興路口等語明確，並有警員蔡沅珈於本院訊問時所繪製
    之違規現場圖示 1紙附卷可稽。爰審酌證人蔡沅珈既然當天
    取締違規之地點在彰化市○○路與中興路口，異議人若於該
    時行駛之道路並非中興路，怎會遇到證人並有遭證人舉發開
    單之可能？況依道路交通管理之稽查、違規之紀錄，由交通
    勤務警察，或依法令執行交通稽查任務之人員執行之，道路
    交通管理處罰條例第7條第1項定有明文，證人蔡沅珈既職司
    警察，為維持交通秩序，依法執行職務，立場應屬客觀公正
    ，且證人蔡沅珈與異議人並無恩怨，當明白作證具結後，應
    據實陳述之義務及如有偽證應受處罰之嚴重後果，亦無甘冒
    刑事訴追之危險，故意為上揭虛偽不實證述之必要，是證人
    蔡沅珈上揭證言內容，應屬真實可信，此部分之事實，足可
    認定。
  (三)又按法院受理有關交通事件，準用刑事訴訟法之規定，道路
    交通管理處罰條例第89條雖有定有明文，惟「準用」並非完
    全適用所援引之法規，而是在性質相容範圍內，類推適用該
    法規。交通警員製單舉發違反道路交通管理處罰條例所列之
    違規事實，本質上為行政處分，是法院受理交通異議案件，
    乃是對於交通舉發行政處分審查是否違法，性質上應屬行政
    爭訟過程，要與普通法院審理刑事案件之基本原則有異。故
    刑事訴訟法就犯罪證據有關之規定中，例如「無罪推定」、
    「罪疑唯輕」及「嚴格證明」等證據法則，與屬行政秩序罰
    之交通違規裁罰本質不合之部分，自非在準用之列，先予指
    明。至交通警員製單舉發違反道路交通管理處罰條例所列之
    違規事實，本質上既為行政處分，係公務員基於職務上權力
    ，依法就特定之具體事件所為具公法上效果之單方行政行為
    ，基於公務員為公法上行為具有公信力之原則，該行政處分
    當可被推定為真正，其據以依法處分之事實認定亦為正確無
    誤。反之，若謂公務員之一切行政行為，均需預留充分之證
    據，以證明其所認定之事實為真，則國家行政勢必受到相當
    程度之阻礙，而且相關行政目的亦難以順利達成，故刑事訴
    訟法中就犯罪證據有關之規定，與屬於行政秩序罰之交通違
    規裁罰本旨不相符合之部分，自不在得以準用之列。從而，
    交通違規行政爭訟之舉證責任原理，非如刑事案件中，應超
    越任何合理懷疑始可為有罪判決者之嚴格證明程度，而係應
    與民事訴訟之舉證責任原理相類似，亦即基本上應就行政機
    關與人民所各自主張有利於己之事實，分配其應盡之舉證責
    任，而非逕予適用刑事訴訟法上之「無罪推定」原則，此觀
    諸行政訴訟法第136 條規定行政訴訟程序準用民事訴訟法第
    277 條舉證責任分配原則之立法意旨，即可明瞭。本件異議
    人上揭所指其並無違規，且其未曾騎乘機車行經該處云云，
    然其並未提出任何對其有利之事證以供本院調查，且本院亦
    查無任何證據，足資證明值勤員警確有異議人所述違法取締
    之情事，是異議人上揭所辯，應屬卸責之詞，均不足採信。
  (四)從而，警員蔡沅珈依違反道路交通管理處罰條例第48條第1
    項第2款、第63條第1項（原裁決書漏載第1項）等規定對異
    議人裁處罰鍰新臺幣1800元，並記違規點數1點，無何違誤
    ，應予維持，本件異議為無理由，應予駁回。
據上論斷，應依道路交通案件處理法第19條，裁定如主文。
中    華    民    國    97    年     5     月   16    日
                  交通法庭            法  官   余仕明
以上正本證明與原本無異。
如不服本裁定，應於裁定送達後五日內向本院提出抗告狀 (須附
繕本 )。
中    華    民    國    97    年    5     月    16    日
                                     書記官    黃幼華


司法院資訊處製作；財團法人民間司法改革基金會備份。
